【裁判字號】    97,家聲,291
【裁判日期】    970730
【裁判案由】    代管遺產之管理報酬費用
【裁判全文】
臺灣桃園地方法院民事裁定             97年度家聲字第291號
聲  請  人  謝清昕律師（即甲○○之遺產管理人）
上列聲請人聲請酌定代管被繼承人甲○○遺產之管理報酬費用事
件，本院裁定如下：
    主    文
聲請人管理被繼承人甲○○之遺產管理報酬核定為新臺幣捌仟壹
佰肆拾元；又代管期間因管理需要墊付費用新臺幣貳仟柒佰陸拾
元，二項合計新臺幣壹萬零玖佰元，由被繼承人甲○○之遺產負
擔。
聲請程序費用壹仟元由被繼承人甲○○之遺產負擔。
    理    由
一、聲請意旨略以：鈞院前以96年度家抗字第61號民事裁定選任
    聲請人為被繼承人甲○○之遺產管理人，聲請人並已依該裁
    定對其繼承人、債權人及受遺贈人為公示催告。又被繼承人
    甲○○遺有坐落桃園縣八德市○○段74地號土地，權利範圍
    1000分之84及其上同段669 建號房屋（門牌號碼：桃園縣八
    德市○○路167 巷2 號5 樓之2 ，以下合稱系爭遺產），經
    債權人健欣汽車有限公司等聲請鈞院94年度執字第652 號強
    制執行，並有應買人以新台幣（下同）814,000 元表示應買
    在案，因被繼承人甲○○僅有系爭遺產，本件之公示催告期
    限雖尚未屆滿，惟聲請人為就管理職務之報酬得以參與分配
    ，確有請求裁定報酬之必要。而依據民法第1183條規定，遺
    產管理人得請求報酬，其數額由親屬會議按其勞力及其與被
    繼承人之關係酌定之。惟被繼承人甲○○之全體繼承人均已
    拋棄繼承，茲依財政部訂頒之「代管無人承認繼承遺產作業
    要點」第14點第3 款規定，以遺產現值100 分之1 之標準請
    求鈞院酌定報酬，管理報酬按遺產價值814,000 元之100 分
    之1 計算為8,140 元；又聲請人代管遺產期間因管理之需要
    而墊付之登報費用為2,760 元，合計10,900元，為此請求鈞
    院裁定聲請人代管遺產之管理報酬等費用等語。
二、按「遺產管理人得請求報酬，其數額由親屬會議按其勞力及
    其與被繼承人之關係酌定之。」、「親屬會議不能召開或召
    開有困難時，依法應經親屬會議處理之事項，由有召集權人
    聲請法院處理之。」民法第1183條、第1132條第2 項前段分
    別定有明文。
三、經查本件被繼承人甲○○死後，其繼承人均已拋棄繼承，依
    民法第1176條第6 項規定，準用無人繼承之規定，經本院指
    定聲請人為被繼承人甲○○之遺產管理人。而被繼承人甲○
    ○僅有系爭遺產，經債權人健欣汽車有限公司等聲請本院94
    年度執字第652 號強制執行，並有應買人以814,000 元表示
    應買，又聲請人為執行本件遺產管理事務而支出登報費2,76
    0 元等情，有聲請人提出之本院96年度家抗字第61號民事裁
    定、裁定確定證明書、民事執行處通知、皇家時報報費、廣
    告費收據、報紙節本各1 件在卷可稽，自堪信為真實。再查
    聲請人既係由本院以裁定選任，其遺產管理報酬應由本院核
    定，而依上開規定及財政部訂頒「代管無人承認繼承遺產作
    業要點」第14條第3 項規定，聲請人主張以被繼承人甲○○
    之系爭遺產現值100 分之1 ，即8,140 元之管理報酬，經核
    尚無不合；另聲請人於代管遺產期間，因管理遺產而墊付登
    報費用2,760 元，同無不合，其與前項管理報酬合計為10,9
    00元，均應予准許。又本件聲請費用1,000 元，非屬已支出
    之遺產管理人墊付費用一部分，應列本件程序費用，併予敘
    明。
三、依非訟事件法第157 條，裁定如主文。
中    華    民    國    97    年    7     月    30    日
                  家事法庭法  官  林雯娟
以上正本係照原本作成。
如對本裁定抗告須於裁定送達後10日內向本院提出抗告狀，並繳
納抗告費新台幣1,000元。
中    華    民    國    97    年    7     月    30    日
                          書記官  楊慧伶


司法院資訊處製作；財團法人民間司法改革基金會備份。
